臺灣高等法院高雄分院刑事判決　　　　96年度交上易字第57號
上　訴　人
即　被　告　甲○○
上列上訴人因業務過失傷害案件，不服臺灣屏東地方法院96年度
交易字第3 號中華民國96年3 月1 日第一審判決（起訴案號：臺
灣屏東地方法院檢察署95年度偵字第6005號），提起上訴，本院
判決如下：
     主  文
上訴駁回。
     事  實
一、甲○○係從事資源回收工作，平日工作內容包含駕駛車輛到
    舊貨商處收購、運載舊電視，為以駕駛為其附隨業務之人。
    緣甲○○於民國95年5 月30日上午某時駕駛車牌號碼1995－
    ＭＪ號自用小貨車至屏東縣潮州鎮○○路602 號之冠橫舊貨
    商收購舊電視時，即將前揭小貨車停放在冠橫舊貨商前，同
    日上午11時5 分許，甲○○發動前揭小貨車欲左轉離開現場
    時，本應注意汽車欲起步駛離原地時，應注意前後左右有無
    障礙或其他車輛、行人，並應讓行進中之車輛行人優先通行
    ，且由於在其左側之慢車道旁路面邊緣有洪泳田所有車牌號
    碼5N-5357 號自小貨車違規停放，阻礙甲○○駕車駛入四維
    路時向左側觀察之視線，無法及早掌握該處左方來車之行駛
    狀況，依此特殊路況，身為剛起步欲左轉駛入四維路之駕駛
    人甲○○，更應深切注意將其車緩慢駛過該自小貨車，使其
    車車頭微伸出違規停放車輛之車身，再觀察左側來車之狀況
    ，以避免危險之發生，復依當時天候晴、日間自然光線，乾
    燥、無缺陷之柏油路面等情形，並無不能注意之情事，竟疏
    未注意左方適有鍾春梅騎乘車牌號碼HT-595號重型機車沿四
    維路慢車道由南往北方向行近上開處所，並讓行進中之鍾春
    梅所駕機車先行，而貿然將車直接駛入四維路慢車道，致鍾
    春梅閃避不及，所騎乘機車右側車身與甲○○所駕駛自小貨
    車前方懸掛車牌號碼處發生擦撞，鍾春梅因此人車倒地，並
    受有頸椎間盤突出、背部挫傷、肩挫傷等傷害。甲○○於肇
    事後，仍停留於現場，並於警員到場處理時，當場自首肇事
    而接受裁判。
二、案經鍾春梅訴請屏東縣警察局潮州分局報告臺灣屏東地方法
　　院檢察署檢察官偵查起訴。
    理　由
壹、程序方面:
    按被告以外之人於審判外之言詞或書面陳述，除法律有規定
  　者外，不得作為證據。被告以外之人於審判外之陳述，雖不
    符前四條（指刑事訴訟法第159 條之1 至第159 條之4） 之
    規定，而經當事人於審判程序同意作為證據，法院審酌該言
    詞陳述或書面陳述作成時之情況，認為適當者，亦得為證據
    。刑事訴訟法第159 條第1 項、第159 條之5 第1 項，分別
    定有明文。至非屬供述證據之其他文書證據或物證，基於刑
    事訴訟法第159 條係兼採直接審理原則及傳聞法則（立法理
    由參見），而「同意性法則」亦屬採直接審原則國家之共通
    例外法則，是類推上述同意性法則之意旨，當事人既不爭執
    ，本院又認具證據能力不致侵害當事人權利，而具相當性者
    ，同具證據能力。查被告對於檢察官所提出之證人即告訴人
    鍾春梅、證人洪泳田等人，於審判外之陳述筆錄，及其他文
    書證據，如茂隆骨科醫院診斷證明書、現場照片、臺灣省高
    屏澎區車輛行車事故鑑定意見書及臺灣省車輛行車事故覆議
    意見書等，均不爭執證據能力，亦查無證據證明該等證據有
    不法取得之情事，致影響真實性，是該等審判外筆錄及文書
    具相當之可信性，依據及類推適用前述「同意性」之傳聞法
    則例外規定，被告以外之人於審判外之陳述，及其他文書均
    具證據能力。
貳、實體方面:
一、訊據上訴人即被告甲○○雖坦承業務過失傷害犯行，但仍辯
    稱: 本件係因洪泳田所有車牌號碼5N-5357 號自小貨車停在
    伊所駕車輛左側之慢車道上，擋住伊之視線，致伊無法看清
    楚左右來車而發生車禍，而且鍾春梅當時車速很快，也有過
    失云云，惟查:
  (一)被告係從事資源回收工作，平日工作內容包含駕駛車輛到舊
    貨商處收購、運載舊電視，於上開時、地，駕駛車牌號碼19
    95-MJ 自用小貨車至冠橫舊貨商收購電視，自冠橫舊貨商前
    欲左轉駛離時，疏未注意左方來車而駛出，致撞擊告訴人鍾
    春梅駕駛之機車，告訴人因此人車倒地受傷等情，業據被告
    自警詢起供承不諱（警卷第6 頁），核與證人即告訴人鍾春
    梅、證人洪泳田於警詢之證述情節相符（警卷第2 、9 、10
    頁），復有道路交通事故現場圖、道路交通事故調查報告表
    (一)、(二)、茂隆骨科醫院診斷證明書及現場照片8 張附卷可稽
   （ 警卷第12至14、17頁）。
  (二)按汽車起步前應注意前後左右有無障礙或車輛行人，並應讓
    行進中之車輛行人優先通行，道路交通安全規則第89條第1
    項第6 款定有明文。本件被告駕車自四維路旁之冠橫舊貨商
    起步欲駛入四維路時，應注意依前開道路交通安全規則之規
    定行駛，而依當時天候晴、日間自然光線，乾燥、無缺陷之
    柏油路面等情形，此有上開道路交通事故調查報告表(一)、(二)
    、道路交通事故現場圖、現場照片附卷可稽，而被告於警詢
    亦自承剛起步要左轉時，即在北向慢車道發生撞擊，撞擊部
    位為自小貨車前車頭號牌處等語（警卷第6 頁），足證被告
    在起步欲左轉駛入四維路時，未注意左方來車，並讓行進中
    之車輛優先通行，仍貿然駛出，致告訴人閃避不及因而發生
    本件碰撞。是被告未遵守前開道路交通安全規則之規定，不
    慎肇致本件車禍，其應負過失之責甚明，此外臺灣省高屏澎
    區車輛行車事故鑑定委員及臺灣省車輛行車事故覆議鑑定委
    員會，亦均認被告駕駛自小貨車，由路外起步駛出左轉時，
    未注意讓車道行進中車輛先行，為肇事原因，此有該2 會鑑
    定意見書及覆議意見書附卷可稽（警卷第18、19、32頁），
    足見被告就本件事故發生具有過失。又告訴人確因前開事故
    受傷，已如上述，從而，被告之過失行為與告訴人所受傷害
    間，存有因果關係，應屬灼然。
  (三)被告雖辯稱：本件係因洪永田所有車牌號碼5N-5357 號自小
    貨車停在伊所駕車輛左側之機車道上，擋住伊之視線，致伊
    無法看清楚左方來車而發生車禍云云，惟查案發當時洪泳田
    所有上開自小貨車係違規停放在被告所駕車輛之左側慢車道
    旁之路面邊緣，而非慢車道上，業據證人洪泳田於警詢證述
    在卷（警卷第2 頁反面），並有上開道路交通事故現場圖在
    卷可憑，而且被告駕車起步駛出時，於行進間若有確實觀看
    左方來車，且車速緩慢，其應可見到其左方四維路上機車道
    上有機車駛來，而得以停止駛入，以避免發生碰撞；又上開
    違規停放之自小貨車與被告所駕車輛，相距約3.1 公尺，並
    非緊靠在被告所駕車輛旁邊，亦有上開現場圖及現場照片可
    參，被告亦有足夠視線空間可供察看左右有無來車，可證被
    告當時於駕車駛入道路時，並未確實觀察其左方有無來車及
    相關車輛之動向，而有過失。至於洪泳田所有上開之5N-535
    7 號自小貨車違規逆向停車部分，至多係洪泳田有違反道路
    交通安全規則應接受行政裁罰，仍不足以解免被告之過失責
    任。是被告辯稱其視線遭違規停放在機車道上之5N-5357 號
    自小貨車擋住，以致無法看清左方來車云云，顯係卸責之詞
    ，要無足採。
  (四)被告雖又辯稱: 告訴人當時車速過快，也有過失云云，惟查
    ：依道路交通事故現場圖觀之，在被告所駕車輛之北側快車
    道上留有7.3 公尺之刮地痕，其他現場路面則無煞車痕跡，
    顯見告訴人在與被告所駕自小貨車撞擊前，並未煞車，而係
    與被告所駕車輛發生撞擊後，始倒地滑行並留下7.3 公尺之
    刮地痕，惟告訴人在撞擊前未煞車，有可能係因其車速過快
    ，煞避不及，亦有可能係因被告駕車突然駛出，致告訴人閃
    避不及而未煞車；況且肇事地點限速50公里，此有道路交通
    事故調查報告表(一)在卷可憑，告訴人亦始終供稱其當時車速
    僅40-50 公里，並未超速（警卷第9 頁；本院96年6 月1 日
    審判筆錄第3 頁），此外又乏其他證據證明告訴人當時有超
    速之情形，自難僅憑被告片面之供述，即認告訴人當時超速
    行駛，是被告供稱告訴人當時車速過快，亦有過失云云，顯
    難採信。至於被告指陳卷附道路交通事故現場圖少劃1 部違
    規停放在機車道上之貨車，與現場情形不符部分，固亦有有
    屏東縣警察局潮州分局95年10月18日潮警督字第0950027962
    號函1 紙在卷可憑（偵卷第29頁），惟依被告在偵查中之供
    述及觀諸現場照片（偵卷第6 頁；警卷第29頁），該道路交
    通事故現場圖未標示者係停放在被告所駕車輛右側之大貨車
    ，此與本件告訴人自被告所駕車輛左側駛近時擦撞被告所駕
    車輛而致肇事無涉，故道路交通事故現場圖未標示該大貨車
    所在位置，並不影響本件過失責任之認定，被告上開所指，
    尚與本件事實認定無涉，附此敘明。
  (五)綜上所述，本件事證明確，被告所辯無非事後飾詞狡辯之詞
    ，不足採信，被告犯行洵堪認定，應依法論科。
三、按行為後法律有變更者，適用行為時之法律，但行為後之法
    律有利於行為人者，適用最有利於行為人之法律，刑法第2
    條第1 項定有明文。本件被告行為後，刑法及刑法施行法業
    於94年2 月2 日經總統以華總一義字第09400014901 號令修
    正公布，並於95年7 月1 日施行，參酌最高法院95年5 月23
    日刑事庭第8 次會議決議意旨，刑法第2 條第1 項之規定係
    規範行為後法律變更所生新舊法律比較適用之準據法，於刑
    法修正施行後，應適用刑法第2 條第1 項之規定，為「從舊
    從輕」之比較。另於比較時應就罪刑有關之共犯、未遂犯、
    想像競合犯、牽連犯、連續犯、結合犯，以及累犯加重、自
    首減輕暨其他法定加減原因（如身分加減）與加減比例等一
    切情形，本於統一性及整體性原則，綜其全部罪刑之結果而
    為比較。茲就本件刑法修正前後之相關條文比較如下：
　(一)關於自首減刑之規定，修正前刑法第62條前段係規定「必減
  　輕其刑」，修正後同條則規定「得減輕其刑」，故亦以修正
    前之刑法第62條前段規定較有利於被告。
  (二)被告行為時之刑法第41條第1 項前段規定：「犯最重本刑為
    5 年以下有期徒刑以下之刑之罪，而受6 個月以下有期徒刑
    或拘役之宣告，因身體、教育、職業、家庭之關係或其他正
    當事由，執行顯有困難者，得以1 元以上3 元以下折算1 日
    ，易科罰金。」又被告行為時之易科罰金折算標準，依修正
    前罰金罰鍰提高標準條例第2 條前段（現已刪除）規定，就
    其原定數額提高為100 倍折算1 日，則本件被告行為時之易
    科罰金折算標準，應以銀元300 元折算1 日，經折算為新臺
    幣後，應以新臺幣900 元折算為1 日。惟95年7 月1 日修正
    公佈施行之刑法第41條第1 項前段則規定：「犯最重本刑為
    5 年以下有期徒刑以下之刑之罪，而受6 個月以下有期徒刑
    或拘役之宣告者，得以新臺幣1 千元、2 千元或3 千元折算
    1 日，易科罰金。」比較修正前後之易科罰金折算標準，以
    95年7 月1 日修正公佈施行前之規定，較有利於被告，是應
    依刑法第2 條第1 項前段依修正前刑法第41條第1 項定其易
    科罰金之折算標準。故關於本件易刑處分之新舊法比較，自
    應與上開罪刑分割適用，而應併依修正前刑法第41條第1 項
    規定，諭知易科罰金之折算標準。
　(三)綜上述被告所涉全部罪刑之結果而為比較，依刑法第2 條第
  　1 項前段之規定，認以整體適用修正前刑法上開各該規定，
    對被告為有利。
四、被告係從事資源回收工作，平日工作內容包含駕車到舊貨商
    處收購、運載舊電視，為以駕駛為其附隨業務之人，核其所
    為係犯刑法第284 條第2 項前段之業務過失傷害罪。又被告
    肇事後留在現場，於有偵查職權之公務員或機關發覺前，即
    主動告知到場處理之員警其係肇事者，此有屏東縣警察局道
    路交通事故肇事人自首情形紀錄表可稽（警卷第15頁），嗣
    並接受裁判，符合自首之規定，應依修正前刑法第62條前段
    規定減輕其刑。
五、原審認被告罪證明確，因而適用刑法第2 條第1 項前段、刑
    法第284 條第2 項前段（誤載修正前）、修正前刑法第62條
    前段、第41條第1 項前段，刑法施行法第1 條之1 （原判決
    漏引並誤引罰金罰鍰提高標準條例第1 條），修正前罰金罰
    鍰提高標準條例第2 條，並審酌被告僅於68年間有詐欺罪前
    科，此後並無其他犯罪前科，有臺灣高等法院被告前案紀錄
    表可稽，其素行尚佳，又被告之學歷為屏東高工畢業，具有
    相當程度之知識，其本應就駕駛行為應注意之規範嚴格遵守
    ，竟未謹慎駕駛致生告訴人意外受傷，且迄今仍未與告訴人
    達成和解，自具有相當之非難性，惟其犯罪後主動停留於肇
    事現場，並自首犯行，其犯後態度良好等一切情狀，量處有
    期徒刑3 月，並諭知易科罰金之折算標準。其認事用法，核
    無不合，量刑亦屬允當。被告上訴意旨略稱: 被告確有和解
    誠意，惟因被告之母於95年12月7 日死亡，而其喪葬費用由
    被告支付，被告現居住之房屋又已於88年為法院假扣押在案
    ，是被告之經濟能力顯無法負擔告訴人要求過高之賠償金，
    指摘原判決量刑過重，並請求諭知緩刑云云。惟被告迄未與
    告訴人達成和解，已據告訴人於本院審理時陳述在卷，復為
    被告所自承，姑不論其中原因為何，雙方迄未達成和解要屬
    事實，是以本院斟酌上情，認定原審量刑並無不當，且無以
    暫不執行為適當之情形，被告請求為緩刑之諭知，亦難准許
    。被告上訴意旨，執此指摘原判決不當，亦為無理由，應予
    駁回。
據上論斷，應依刑事訴訟法第368 條，判決如主文。
本案經檢察官王登榮到庭執行職務。
中　　華　　民　　國　　96　　年　　6 　　月　　15　　日
            刑事第六庭  審判長法  官  王憲義
                              法  官  張盛喜
                              法  官  李璧君
以上正本證明與原本無異。
不得上訴。
中　　華　　民　　國　　96　　年　　6 　　月　　19　　日
                              書記官  唐奇燕
附錄本判決論罪科刑法條全文
中華民國刑法第284 條第2 項前段
（過失傷害罪）
從事業務之人，因業務上之過失傷害人者，處1 年以下有期徒刑
、拘役或1 千元以下罰金，致重傷者，處3 年以下有期徒刑、拘
役或2 千元以下罰金。
